臺灣橋頭地方法院民事判決
111年度橋簡字第278號
原      告  王柔頴  

被      告  郭麗娟  

            黃淞柏  

上列當事人間請求遷讓房屋等事件，本院於民國111年6月30日言
詞辯論終結，判決如下：
    主  文
被告郭麗娟應將門牌號碼高雄市○○區○○○○○巷○號房屋騰空遷讓返
還予原告。
被告郭麗娟應給付原告新臺幣壹萬元；如對被告郭麗娟之財產強
制執行無效果時，由被告黃淞柏給付之。
被告郭麗娟應自民國一一一年一月十七日起至遷讓返還第一項房
屋之日止，按月給付原告新臺幣壹萬貳仟伍佰元。
原告其餘之訴駁回。
訴訟費用由被告郭麗娟負擔四分之三，餘由原告負擔。
本判決關於原告勝訴部分得假執行。
    事實及理由
一、按簡易訴訟之訴狀送達後，原告不得將原訴變更或追加他訴
    ，但請求基礎事實同一，擴張或減縮應受判決事項之聲明者
    ，不在此限，民事訴訟法第436條第2項、第255條第1項第2
    款、第3款定有明文。查原告起訴時原請求：㈠、被告應將門
    牌號碼高雄市○○區○○○○○巷0號房屋（下稱系爭房屋）騰空遷
    讓交付原告，並自民國110年10月15日起至返還房屋之日止
    ，加計5％利息按月給付原告新臺幣（下同）10,000元。㈡、
    請求法院核發系爭房屋強制停電執行命令予台電公司及斷水
    命令予台水公司。㈢、願供擔保，請准宣告假執行。嗣於訴
    狀送達後，變更聲明為：㈠、被告郭麗娟（下稱郭麗娟）應
    將系爭房屋騰空遷讓返還原告。㈡、被告應連帶給付原告10,
    000元。㈢、被告郭麗娟應自111年1月17日起至遷讓返還系爭
    房屋之日止，按月給付原告20,000元（見本院卷第110頁）
    。經核原告前、後聲明所據，均係基於郭麗娟邀同被告黃淞
    柏（下稱黃淞柏）擔任保證人向原告承租系爭房屋所生爭議
    此同一事實，僅於起訴後，按權利義務歸屬主體予以變更並
    特定聲明，徵諸上揭規定，尚無不合，爰予准許。
二、被告均未於言詞辯論期日到場，核無民事訴訟法第386條各
    款所列情形，爰依原告聲請，由其一造辯論而為判決。
三、原告主張：原告於109年1月15日委由訴外人譚夙茹與郭麗娟
    簽訂系爭房屋之租賃契約（下稱系爭租約），而將系爭房屋
    出租予郭麗娟，兩造約定租期從109年1月15日至112年1月15
    日，每月租金10,000元，押租保證金20,000元。但郭麗娟從
    110年10月開始未繳租金，且系爭租約第11條約定出租人得
    提前終止租約，因此原告於110年12月間寄發存證信函要求
    終止租約，並訂1個月搬遷期而提前通知。又該存證信函郭
    麗娟已於110年12月17日收受，卻置之不理，故系爭租約應
    於111年1月16日終止。原告遂依系爭租約及民法不當得利之
    法律關係提起本訴，請求郭麗娟返還系爭房屋，並與系爭租
    約保證人黃淞柏共同給付從110年10月15日至111年1月15日
    ，所積欠之3個月租金30,000元扣除押租保證金20,000元後
    之餘額10,000元，另郭麗娟應從租約終止翌日起至遷讓返還
    系爭房屋之日止，按月依租賃契約第12條第3項之約定，給
    付原告相當於租金之不當得利10,000元、違約金10,000元，
    合計20,000元等語。聲明：如上載變更後之聲明所示。
四、被告均未於言詞辯論期日到場，亦未提出書狀作任何聲明或
    陳述。
五、本院之判斷：
㈠、按「本契約於期限屆滿前，出租方得終止租約…；依約定得終
    止租約者，租賃之一方應於1個月前通知他方…」、「租期屆
    滿或租賃契約終止時，承租人應即將房屋返還出租人並遷出
    戶籍或其他登記。…承租人未依第一項約定返還房屋時，出
    租人得向承租人請求未返還房屋期間之相當月租金額外，並
    得請求相當月租金額一倍之違約金至返還為止」系爭租約第
    11條第1項前段、第2項前段、第12條第1項、第3項分別定有
    明文。另無法律上原因而受利益，致他人受損害者，應返還
    其利益，民法第179條前段同已明定。而依不當得利之法則
    請求返還不當得利，以無法律上之原因而受利益，致他人受
    有損害為其要件，故其得請求返還之範圍，應以對方所受之
    利益為度，非以請求人所受損害若干為準，且無權占有他人
    之不動產，可能獲得相當於租金之利益應為社會通常之觀念
    。再稱保證者，謂當事人約定，一方於他方之債務人不履行
    債務時，由其代負履行責任之契約；保證人於債權人未就主
    債務人之財產強制執行而無效果前，對於債權人得拒絕清償
    ，民法第739條、第745條規定甚明。
㈡、原告主張之前揭事實，已據提出郭麗娟之身分證翻拍照片、
    郵局存證信函暨送達回執、通訊軟體對話紀錄、房屋租賃契
    約書、建物、土地登記第一類謄本、聲明書等件為佐（見本
    院卷第19至44頁、第77至79頁、第97頁），且被告經合法通
    知，均未於言詞辯論期日到場，亦未提出書狀作何聲明或陳
    述，依民事訴訟法第280條第3項準用第1項規定，應視同自
    認，是原告主張之事實，自堪信為真。依此，系爭租約既由
    原告寄發存證信函催告後終止，郭麗娟卻仍居住使用系爭房
    屋，則原告訴之聲明第1項依系爭租約之法律關係，請求郭
    麗娟應騰空遷讓返還系爭房屋予原告，自屬有據。
㈢、又郭麗娟既積欠系爭房屋從110年10月15日至111年1月15日共
    3個月租金30,000元，則扣除押租保證金20,000元後，原告
    雖可請求郭麗娟給付積欠之租金餘額10,000元。然而，原告
    訴之聲明第2項係請求被告連帶給付10,000元，但黃淞柏僅
    為系爭租約之普通保證人，非連帶保證人，已有系爭租約存
    卷可查（見本院卷第40頁）。因此，依民法第745條規定，
    原告就其聲明第2項部分，應可請求郭麗娟先給付原告10,00
    0元，且如對郭麗娟之財產強制執行無效果時，再由被告黃
    淞柏給付之；逾此範圍，則屬無據。
㈣、再按約定之違約金額過高者，法院得減至相當之數額，民法
    第252條定有明文。故約定之違約金苟有過高情事，法院即
    得依此規定核減至相當之數額，並無應待至債權人請求給付
    後始得核減之限制。此項核減，法院得以職權為之，亦得由
    債務人訴請法院核減。而當事人約定違約金是否過高，須依
    一般客觀事實，社會經濟狀況，當事人所受損害情形及債務
    人如能依約履行時，債權人可享受之一切利益為衡量標準。
    查原告訴之聲明第3項，固援引系爭租約第12條第3項之約定
    ，請求郭麗娟自111年1月17日起至遷讓返還系爭房屋之日止
    ，應按月給付相當於租金額之不當得利10,000元，暨違約金
    10,000元，合計20,000元。惟本院審酌系爭租約之租金為每
    月10,000元，此部分雖可認郭麗娟無權占有系爭房屋所受相
    當於租金之不當得利，亦應以此為計算依據，致使原告請求
    郭麗娟自111年1月17日起至遷讓返還系爭房屋之日止，按月
    給付相當於租金之不當得利10,000元，應予准許。但郭麗娟
    未履行遷讓返還系爭房屋之義務，致使原告所受積極損害、
    所失利益，既通常為租金收入及租金轉投資之收益，而原告
    已向郭麗娟請求按月給付相當於租金之不當得利，倘再依系
    爭租約之約定，要求郭麗娟應按月給付原告違約金10,000元
    ，原告之請求顯與其所受損害、及現今社會利息利率非高等
    經濟狀況難謂相當，故原告請求郭麗娟按月給付違約金部分
    ，應予酌減為每月2,500元為適當。因此，原告訴之聲明第3
    項請求郭麗娟自111年1月17日起至遷讓返還系爭房屋之日止
    ，按月給付原告12,500元（計算式：相當於租金之不當得利
    10,000元＋違約金2,500元），屬有理由，應予准許；逾此部
    分之請求，則屬無據。
六、綜上所述，原告依系爭租約、民法不當得利之法律關係，請
    求如主文第1至3項，為有理由，應予准許。逾此範圍之請求
    ，則屬無據，應予駁回。　　　
七、本件係適用簡易訴訟程序所為被告敗訴之判決，依民事訴訟
    法第389條第1項第3款規定，職權宣告假執行。
八、訴訟費用負擔之依據：民事訴訟法第79條、第85條第1項但
    書。
中　　華　　民　　國　　111 　年　　7 　　月　　15　　日
    　　　　　　　橋頭簡易庭　法　　　官  楊博欽
以上正本係照原本作成。
如不服本判決，應於送達後20日內，向本院提出上訴狀並表明上
訴理由，如於本判決宣示後送達前提起上訴者，應於判決送達後
20日內補提上訴理由書（須附繕本）。
中　　華　　民　　國　　111 　年　　7 　　月　　15　　日
    　　　　　　　　　　　　書　記　官  許雅瑩